【裁判字號】    97,消債抗,11
【裁判日期】    971023
【裁判案由】    抗告事件
【裁判全文】
臺灣苗栗地方法院民事裁定            97年度消債抗字第11號
抗  告  人  甲○○
上列抗告人因消費者債務清理事件聲請更生，對於中華民國97年
7 月22日本院97年度消債更字第56號裁定提起抗告，本院裁定如
下：
    主  文
抗告駁回。
抗告程序費用新臺幣壹仟元由抗告人負擔。
    理  由
一、按債務人與金融機構協商成立者，不得聲請更生或清算，但
    因不可歸責於己之事由，致履行顯有重大困難者，不在此限
    ；本條例施行前，債務人依金融主管機關協調成立之中華民
    國銀行公會會員辦理消費金融案件無擔保債務協商機制與金
    融機構成立之協商，準用前項之規定，消費者債務清理條例
    （以下簡稱消債條例）第151 條第5 項、第6 項分別定有明
    文。又聲請更生或清算不合程式或不備其他要件者，法院應
    以裁定駁回之，但其情形可以補正者，法院應定期間先命補
    正，復為同條例第8 條所明定。據此，債務人與金融機構協
    商成立者，除非因不可歸責於己之事由，致履行顯有重大困
    難，否則不得聲請更生或清算，消債條例第151 條第5 項規
    定意旨甚明。是債務清償方案成立後，應由債務人按其條件
    履行，僅於其後發生情事變更，在清償期間收入或收益不如
    預期，致該方案履行困難甚或履行不能，且因不可歸責於己
    之事由所致，始能聲請更生或清算。此項規定旨在避免債務
    人任意毀諾已成立之協商，濫用更生或清算之債務清理程序
    。
二、本件抗告意旨略以：原裁定認抗告人96年度之所得為559,31
    5 元，平均月收入約46,609元，扣除每月應清償24,723元尚
    有20,000餘元，足以清償協商金額，又僅由抗告人負擔扶養
    母親費用與民法規定不符，且依96年綜合所得稅各類所得資
    料所示，抗告人之母廖雙秀96年有存款利息46,463元，依年
    息2 ％計算，其銀行存款約有2,323,150 元，此外尚有多家
    公司股票股利所得，無需由聲請人負擔全部生活費等語。然
    抗告人自民國97年1 月起因公司對加班限制，是抗告人每月
    僅領取基本薪資，扣除勞健保費用後為33,577元，倘給付協
    商金額後僅餘8,854 元，無法維持抗告人基本生活；而抗告
    人之兄長傅偉翔及大嫂因受入不豐，且尚須繳納房屋貸款，
    復有子女需扶養，依其經濟能力已無法給予母親生活費用；
    另抗告人之母銀行存款及股票皆為其父以其母名義開戶購買
    ，如要取款或買賣股票皆須經其父同意，而其父係於彰化水
    力發電場工作，每月收入需支付房租及各項生活費用，所餘
    金額不多，無法支應其母生活費用，是由抗告人1 人負擔其
    母生活費用，為此，爰依法提起抗告，請求廢棄原裁定云云
    。
三、經查：
（一）本件抗告人前依協商機制成立協商，每月需清償24,723元
      ，並於95年7 月10為第一次繳款，至97年3 月起即未繳款
      ，嗣於97年4 月10日經最大債權人台新銀行判定毀諾，此
      有本院公務電話紀錄在卷可參。而本件抗告人主張其毀諾
      之原因，係其雖於96年平均每月所得46,609元，惟97年以
      後抗告人因加班受限，每月平均收入僅為33,577元，二者
      相差約13,000元，倘依協商金額償還債務，即無法維持基
      本生活始毀諾。然查，依抗告人所提之薪資存摺影本觀之
      ，抗告人97年1 月4 日有薪資轉帳50,424元、同年1 月15
      日薪資轉帳40,914元、同年2 月4 日績效獎金26,500元、
      同年2 月5 日薪資轉帳35,775元、同年3 月5 日薪資轉帳
      30,961元，是以，抗告人於97年1 月至3 月間（毀諾前）
      之收入總計為184,574 元，平均每月所得61,525元，其實
      際所得不減反增，是抗告人稱自97年1 月起收入減少至毀
      諾，並不足採，自難認抗告人已舉證證明其於協商成立後
      有何經濟狀況重大變更，或有何不可歸責於抗告人之事由
      ，致履行協商顯有重大困難。況且抗告人97年5 月至7 月
      之薪資分別為41,360元、44,321元、46,758元，全無抗告
      人所稱薪資減少之情形，其拒不依協商條件履約，顯係自
      己無意履約，而可歸責。
（二）又抗告人之母廖雙秀名下既有存款高達200 多萬元及眾多
      股票，堪認其得以維持自己之生活，無須他人扶養。至抗
      告人主張其母銀行帳戶之存款及股票均為其父所有，僅以
      其母名義開立帳戶，須經其父同意始得動用等語，抗告人
      並未舉證以實其說，自難採信。縱抗告人主張為真，則其
      父傅榮添之存款既高達200 多萬元，復擁有多張股票，現
      亦有工作收入，則抗告人稱其父無力給予其母生活費用，
      須由抗告人一人負擔扶養費用等語即屬不實。
三、綜上，抗告人之抗告理由，均非可採。原審法院認抗告人雖
    有毀諾之事實，惟抗告人既未舉證證明其於協商成立後，究
    有何不可歸責於己之事由，致履行顯有重大困難，其聲請更
    生自屬無據，從而原審裁定駁回債務人更生之聲請，並無違
    誤。抗告意旨指摘原裁定不當，求予廢棄另為裁定，為無理
    由，應予駁回。
四、據上論結，本件抗告為無理由，依消費者債務清理條例第15
    條，民事訴訟法第495 條之1 第1 項、第449 條第1 項、第
    95條、第78條，裁定如主文。
中    華    民    國    97    年    10    月    23    日
                  民事庭審判長  詹駿鴻
                        法  官  王萬金
                        法  官  張珈禎
上為正本係照原本作成。
不得再抗告。
                        書記官  黃麗靜
中    華    民    國    97    年    10    月    23    日


司法院資訊處製作；財團法人民間司法改革基金會備份。
